臺灣臺北地方法院民事判決　　　　　　　95年度訴字第2177號
原　　　告　乙○○
被　　　告　甲○○
上列當事人間因被告業務過失傷害案件，經原告提起刑事附帶民
事訴訟，請求損害賠償，經本院臺北簡易庭以94年度北交簡附民
字第18號裁定移送前來，本院於民國96年2月14日言詞辯論終結
，判決如下：
    主  文
被告應給付原告新臺幣肆拾肆萬壹仟零貳拾肆元，及自民國九十
四年十一月十一日起至清償日止，按年息百分之五計算之利息。
原告其餘之訴駁回。
訴訟費用由被告負擔五分之四，餘由原告負擔。
本判決原告勝訴部分得假執行。
原告其餘假執行之聲請駁回。
    事實及理由
壹、原告起訴主張：被告甲○○於民國93年9月13日上午8時25分
    許，駕駛車牌號碼G9-971號營業小客車載客沿台北市○○區
    ○○路西向東方向行駛，原告乙○○騎乘車牌號碼M68-419
    號重型機車同向行駛在前，行經台北市○○路○段263號前時
    ，被告駕車欲由原告所駕機車左側超車時，本應注意兩車併
    行之間隔，並隨時採取必要之安全措施，依當時客觀情形亦
    無不能注意情事，竟疏未注意、未保持必要之行車安全間隔
    即率行超車，致所駕車牌號碼G9-971號營業小客車右後車門
    與原告所駕車牌號碼M68-419號重型機車左側把手發生擦撞
    ，原告因而重心不穩人車倒地，受有左側鎖骨粉碎性骨折、
    左側第2至5肋骨骨折、頭部外傷併蜘蛛網膜下出血、右眼創
    傷併玻璃體出血等傷害。案經本院刑事庭以94年度交簡上字
    第114號刑事判決被告犯業務過失傷害罪，處有期徒刑4月，
    如易科罰金以銀元300元折算1日確定。而原告因上開車禍受
    傷後，前後接受鎖骨及右眼視網膜剝落手術共5次，手術治
    療住院及術後在家休養期間，均不能到職上班，受有工作薪
    資損失新臺幣（下同）10萬5,199元；又因此增加生活上之
    需要，計支出鎖骨手術及相關醫療費用2萬1,782元、視網膜
    膜剝落手術及相關醫療費用4萬1,216元、住院臨時看護費1
    萬1,200元、購買上班高級衣褲及皮鞋1萬元、購買鏡架
    8,500元、購買右眼新視力鏡片6,000元、原告機車損壞換零
    件2,650元、機車損壞照片沖洗費用144元、購買醫療用品
    3,000元、購買右眼健康食品4,998元，以及受傷及術後期間
    交通費（計程車資）1萬9,600元等項；另原告接受手術治療
    次數頻繁，治療期間長達2年餘，仍無法痊癒，原告之右眼
    更遺有曲線視覺之永久性傷害，非僅身體嚴重疼痛，且導致
    原告生活不便，精神上遭受痛苦煎熬甚鉅，故請求被告賠償
    其非財產上之損害45萬元，以上合計被告共應賠償原告68萬
    4,289元，再扣除原告已獲機車強制險理賠金額8萬434元後
    ，本件僅請求被告給付60萬元。爰依侵權行為之法律關係起
    訴請求，並聲明：(一)被告應給付原告60萬元，及起訴狀繕本
    送達翌日（94年11月11日）起至清償日止，按年息5%計算之
    利息；(二)陳明願供擔保，請准宣告假執行。
貳、被告抗辯：
    被告於93年9月13日上午8時25分許，駕駛車牌號碼G9-971號
    營業小客車，沿台北市○○區○○路4段北側慢車道由西向
    東行駛至該路段門牌263號前，適騎乘重型機車同向行駛之
    原告，先發生單一自摔事故，人車分離，其機車倒地過程中
    ，乃在騎營業小客車之右後車門開啟處留下由上而下之黑色
    橡膠擦痕，該黑色擦痕起點之高度為89公分，原告騎乘之重
    型機車把手高度為94公分，二者落差5公分，足證上揭營業
    小客車與原告之重型機車接觸前，原告騎乘之重型機車已向
    左倒，故原告就其所受損害之發生，亦與有過失。又原告之
    重型機車之左側車身僅留有倒地後之刮擦痕，車身左後方仍
    完好無損，參以原告之傷勢為左側鎖骨粉碎性骨折、左側第
    2至5肋骨骨折，此種傷害應係原告人車分離，而飛彈至快慢
    車道分隔島之紐澤西護欄所致，且原告人車倒地位置適為被
    告行駛軌跡，被告亦是由後視鏡看見原告人車摔倒，原告當
    然位在被告後方，故並無證據顯示本件車禍發生當時，有車
    自原告左後方追撞上來，台北市車輛行車事故鑑定委員會之
    鑑定意見，亦僅認為本件車禍係因被告所駕上揭營業小客車
    「可能」於超越原告騎乘之機車時發生接觸所致，故此一推
    測結論，不應採為認定被告肇事責任之依據。另原告主張其
    因此受有支出購買上班高級衣褲及皮鞋1萬元之損害，被告
    不同意賠償。再者，原告雖謂其受有機車損壞照片沖洗費用
    144元、購買醫療用品3,000元及購買右眼健康食品4,998元
    等項，合計8,142元之損害，騎中有單據證明者僅5,455元，
    逾此範圍之數額，被告亦不同意賠償。至原告之精神損失，
    應較其工作損失數額為低，故原告請求之慰撫金數額過高。
    爰此聲明：駁回原告之訴。
、兩造不爭執之事項：
一、被告駕駛車牌號碼G9-971號營業小客車，於原告主張之日時
    、地點，與原告所騎乘車牌號碼M68-419號重型機車發生擦
    撞，原告人車倒地，且在上揭營業小客車之右後車門上，留
    有由下而上之黑色橡膠擦痕（附民卷第2頁、本院卷第7頁、
    第34頁反面）。
二、原告所受工作薪資損失10萬5,199元，以及所支出之鎖骨手
    術及相關醫療費用2萬1,782元、視網膜膜剝落手術及相關醫
    療費用4萬1,216元、住院臨時看護費1萬1,200元、購買鏡架
    8,500元、購買右眼新視力鏡片6,000元、原告機車損壞換零
    件2,650元、受傷及術後期間之交通費（計程車資）1萬9,60
    0元等增加生活上之需要，被告均不爭執並同意給付（本院
    卷第63、114頁）。
三、原告支出之機車損壞照片沖洗費用144元、購買醫療用品3,0
    00元及購買右眼健康食品4,998元等增加生活上之需要，被
    告在5,455元之範圍內不爭執（本院卷第63、114頁）。
四、原告已領取強制汽車責任保險理賠8萬434元（本院卷第46、
    63頁）。
肆、得心證之理由：
一、本件原告起訴主張被告於93年9月13日上午8時25分許，駕駛
    車牌號碼G9-971號營業小客車載客沿台北市○○區○○路西
    向東方向行駛，原告騎乘車牌號碼M68-419號重型機車同向
    行駛於被告所駕車輛前，行經台北市○○路○段263號前，被
    告駕車欲由原告所駕機車左側超車時，竟疏未注意、未保持
    必要之行車安全間隔即率行超車，致被告所駕上揭營業小客
    車右後車門與原告所駕機車之左側把手發生擦撞，原告因而
    重心不穩人車倒地，並受有左側鎖骨粉碎性骨折、左側第2
    至5肋骨骨折、頭部外傷併蜘蛛網膜下出血、右眼創傷併玻
    璃體出血等傷害，被告過失不法侵害原告之身體，應負損害
    賠償責任等語；而被告對於由渠駕駛之上揭營業小客車，與
    原告騎乘之上揭機車，於前開時日、地點發生擦撞事故之事
    實，雖無爭執，惟否認有何過失不法侵害原告身體之行為，
    且以前揭情辭置辯，是以，本件之爭點即在於：被告是否過
    失不法侵害原告之身體？如被告應對原告負侵權行為損害賠
    償責任，原告主張之各項損害賠償數額，是否有據？茲審究
    如次：
(一)、被告是否過失不法侵害原告之身體？
１、被告辯稱兩造於上揭時、地發生擦撞事故，係因原告自渠後
    方追及被告所駕車輛時自行摔倒，原告所騎機車乃向左倒擦
    撞被告所駕車輛云云，惟查，依原告所騎機車遺留於案發現
    場地面之刮地痕，為西向東呈筆直走向，所在位置相當接近
    車道內側之分隔島，顯示兩造發生擦撞當時，雙方之行車間
    距極為貼近；又被告所駕車輛之右後車門上之黑色橡膠擦痕
    ，呈現自右上方向左下方斜刮之走向，其起點面積較寬，而
    終點面積較為細、窄，亦核與原告所駕機車左側把手擦痕之
    形狀、走勢相稱，此有本院調閱臺灣台北地方法院檢察署94
    年度偵字第11111號偵查卷附台北市○○○○○道路交通事
    故現場圖、道路交通事故照片黏貼紀錄表足參（該偵查卷第
    10 、65、66、68頁參照）。再者，上揭刮地痕所在車道寬
    度，僅3.3公尺，車道內側又設有分隔島（同上開偵查卷第
    10、64、65頁），被告如未跨越車道線行駛，該車道實難以
    容納兩造所駕車輛以相等車速同時並行，足見兩造所駕車輛
    發生碰撞前，相對位置應為一前一後，故堪認當時被告應是
    由原告後方欲超越之，因被告車速較原告為快，以致於兩造
    所駕車輛一發生碰撞接觸後，原告所騎機車即朝向左後、下
    方傾斜滑倒，而被告仍能維持車速繼續前進；反之，以與前
    述相同之兩造車行相對位置而言，如係原告以較快之車速，
    欲自被告所駕車輛之右後方超越被告時，兩造車身相同位置
    所遺留之刮痕走向，應與前述方向相反，且原告所駕機車行
    進方向將往車道內側之分隔島更行逼近，而倒向右側，始較
    合理。因之，被告上開所辯，並非可採。
２、次按，汽（機）車行駛時，駕駛人應注意兩車併行之間隔，
    並隨時採取必要之安全措施，道路交通安全規則第94條第3
    項定有明文。是被告於超越原告所駕機車時，即應注意兩車
    併行之間隔，並隨時採取必要之安全措施。然本件被告於上
    揭時、地從原告後方超車時，未保持必要之行車安全間隔即
    率爾超車，方導致兩車發生碰撞，已如前述，且依當時客觀
    情形，被告並無何不能注意之情事，渠竟疏未注意，仍逕行
    超車，被告上開所為，顯有違首揭道路交通安全規則之規定
    ，故堪信上揭兩造擦撞事故，確係由於被告過失不法行為所
    致，被告未保持行車安全間隔，為肇事原因，原告並無肇事
    原因，臺北市車輛行車事故鑑定委員會94年8月31日北鑑審
    字第09430284100號鑑定意見亦同此認定（前揭偵查卷第70
    至72頁參照），是被告辯稱原告與有過失云云，不足採信。
    又被告辯稱其所駕車輛之右後車門上黑色擦痕起點高度，與
    原告所駕機車把手高度，二者差距5公分，顯然兩車在接觸
    碰撞前，原告所駕機車已向左側傾倒云云。然查，道路路面
    並非如水平般平整，且汽、機車行進中因避震器之作用，汽
    、機車上下起伏導致機車把手與擦痕起點高度相距5公分，
    實屬正常，故被告此部分所辯，亦不足採。又原告因前述擦
    撞事故，重心不穩而人車倒地，原告因此受有左側鎖骨粉碎
    性骨折、左側第2至5肋骨骨折、頭部外傷併蜘蛛網膜下出血
    、右眼創傷併玻璃體出血等傷害，已據原告提出台北市立仁
    愛醫院診斷證明書、國立臺灣大學醫學院附設醫院診斷證明
    書為證（本院卷第81至84頁參照），是被告上開過失不法行
    為與原告所受傷害間，顯有相當因果關係，被告過失行為復
    經本院94年度交簡上字第114號刑事判決認定屬實，並判處
    被告犯業務過失傷害罪，處有期徒刑4月，如易科罰金以銀
    元300元折算1日確定在案，亦據本院調閱該刑事案件卷宗足
    參，從而，原告主張其因被告過失不法行為，致受有上述身
    體上傷害等情，堪信為真正，可以採信。
(二)、原告主張之各項損害賠償數額，是否有據？
    按因故意或過失，不法侵害他人之權利者，負損害賠償責任
    。故意以背於善良風俗之方法，加損害於他人者亦同。違反
    保護他人之法律，致生損害於他人者，負賠償責任。但能證
    明其行為無過失者，不在此限。又不法侵害他人之身體或健
    康者，對於被害人因此喪失或減少勞動能力或增加生活上之
    需要時，應負損害賠償責任。民法第184條、第193條第1項
    分別定有明文。查被告不法侵害原告之身體，均已如前述，
    故被告對於原告因此所受損害，應負損害賠償責任，爰就原
    告主張之損害賠償項目及金額，審酌如下：
１、工作薪資損失部分：
    查原告主張其因上開車禍受傷後，前後接受鎖骨及右眼視網
    膜剝落手術數次，手術治療住院及術後在家休養期間，均不
    能到職上班，受有工作薪資損失共計10萬5,199元，已據其
    提出昶和纖維興業股份有限公司給付薪資證明書、美德向邦
    股份有限公司在職服務證明書為憑（本院卷第105、106頁參
    照），被告對此並無爭執，且同意給付（本院卷第114頁96
    年2月14日言詞辯論筆錄參照），故原告此部分請求，核屬
    有據，應予准許。
２、鎖骨手術及相關醫療費用、視網膜膜剝落手術及相關醫療費
    用、住院臨時看護費、購買鏡架、右眼新視力鏡片、機車損
    壞換零件、受傷及術後期間之交通費（計程車資）等增加生
    活上之需要部分：
    原告主張其因被告上開過失不法行為而受傷，亦因此而支出
    鎖骨手術及相關醫療費用2萬1,782元、視網膜膜剝落手術及
    相關醫療費用4萬1,216元、住院臨時看護費1萬1,200元、購
    買鏡架8,500元、購買右眼新視力鏡片6,000元、原告機車損
    壞換零件2,650元、受傷及術後期間之交通費（計程車資）1
    萬9,600元等項增加生活上之需要，合計11萬948元，有原告
    提出台北市立仁愛醫院及國立臺灣大學醫學院附設醫院醫療
    費用收據、臨時性照顧服務費領據、收費證明單、展新機車
    行免用統一發票收據、統一發票及計程車收據等件為證（本
    院卷第85至104頁、107頁及107頁反面參照），被告亦無爭
    執，且同意給付（本院卷第114頁96年2月14日言詞辯論筆錄
    參照），故原告此部分請求，亦屬有據，應准許之。另原告
    請求被告賠償其支出購買上班高級衣褲及皮鞋1萬元部分，
    原告並未提出任何支出憑證或單據以資證明，亦據原告於本
    院96年2月14日言詞辯論時自認其並沒有去買，故無收據等
    語在卷（本院卷第114頁反面），原告既不能證明此項損害
    之數額，則其此項請求，自不能准許。
３、機車損壞照片沖洗費用、購買醫療用品及右眼健康食品等增
    加生活上之需要部分：
    又原告主張其支出機車損壞照片沖洗費用144元、購買醫療
    用品3,000元及購買右眼健康食品4,998元等項，合計8, 142
    元云云。然查，其中機車損壞照片沖洗費用一項，並非回復
    或填補原告損害所必需之支出，故此項請求，不應准許。至
    原告購買醫療用品及右眼健康食品等2項支出，經本院核算
    加總原告提出之統一發票金額（本院卷第108頁、108頁反面
    ），其支出總額僅5,311元（288元+1,710元+25元+676元
    +676元+855元+1,081元=5,311元），逾此總額部分，原告亦
    自認其並無其他收據可資證明（本院卷第114頁反面），故
    原告上開2項請求，於5,311元之範圍內，核屬有據，應予准
    許，而超過部分，原告既不能證明，則不應准許。
４、慰撫金部分：
    末按，不法侵害他人之身體、健康、名譽、自由、信用、隱
    私、貞操，或不法侵害其他人格法益而情節重大者，被害人
    雖非財產上之損害，亦得請求賠償相當之金額。其名譽被侵
    害者，並得請求回復名譽之適當處分，民法第195條第1項分
    別定有明文。再按，慰撫金之核給標準，應斟酌雙方身分、
    地位及經濟狀況及其他各種情形核定之，最高法院著有76年
    台上字第1908號判例可資參照。查被告因過失不法侵害原告
    之身體，依上開民法規定，被告對於原告自應負非財產上之
    損害賠償責任。本院審酌原告為工程博士，目前任職私人醫
    療軍品公司之協理職務，年薪約為100萬元，現有存款3、4
    百萬元，因此一車禍事故致其身體受有左側鎖骨粉碎性骨折
    、左側第2至5肋骨骨折、頭部外傷併蜘蛛網膜下出血、右眼
    創傷併玻璃體出血等傷害，雖經治療，其右眼仍遺有曲線視
    覺之永久性傷害，精神上所受痛苦非輕；而被告則係高中畢
    業，職業為計程車司機，每月收入約2萬多元，目前負債且
    無不動產，過失程度等雙方之身分、地位及經濟等一切情況
    ，認為被告應給付原告之慰撫金金額，以30萬元為適當，至
    原告逾此部分之慰撫金請求，即屬無據，不應准許。
二、綜上所述，原告所受損害，包括工作薪資損失、醫療費用等
    增加生活上之需要及慰撫金，合計52萬1,458元，依上揭民
    法規定，應由被告負賠償之責。然查，原告已領取強制汽車
    責任保險理賠8萬434元之事實，既為兩造所不爭執，依強制
    汽車責任保險法第32條規定，保險人依本法規定所為之保險
    給付，視為被保險人損害賠償金額之一部分；被保險人受賠
    償請求時，得扣除之，是本件應自上開被告應賠償之52萬1,
    458元內，扣除原告已領取之強制汽車責任保險給付8萬434
    元，故被告應賠償原告44萬1,024元。從而，原告基於侵權
    行為之法律關係，請求被告賠償44萬1,024元，及自起訴狀
    繕本送達翌日（94年11月11日）起至清償日止，按年息5%計
    算之利息，為有理由，應予准許，至逾此範圍之請求，則為
    無理由，應駁回之。
伍、原告陳明願供擔保，聲請宣告假執行，經核其勝訴部分，本
    院所命被告給付金額未逾50萬元，爰依職權宣告假執行；至
    原告敗訴部分，其假執行之聲請，因訴之駁回而失所依據，
    不予准許，應併予駁回。
陸、本件事證已臻明確，兩造其餘攻擊防禦方法，核與本件判決
    結果無影響，爰不逐一論駁，併此敘明。
柒、據上論結，本件原告之訴，為一部有理由，一部無理由，並
    依民事訴訟法第79條、第389條第1項第5款，判決如主文。
中　　華　　民　　國　　96　　年　　3 　　月　　9 　　日
                  民事第六庭    法　官　楊晉佳
以上正本係照原本作成。
如不服本判決，應於送達後20日內依對造人數提出繕本向本院提
出上訴狀上訴於臺灣高等法院。
中　　華　　民　　國　　96　　年　　3 　　月　　9 　　日
                                書記官  朱俶伶
